臺灣板橋地方法院民事裁定　　　　　　　　 94年度再字第5號
再審原告　　乙○○
再審被告　　中聯信託投資股份有限公司
法定代理人　甲○○
上列當事人間請求再審之訴事件，再審原告對於本院民國87年5
月28日確定支付命令提起再審之訴，本院裁定如下：
    主  文
再審之訴駁回。
再審訴訟費用由再審原告負擔。
    理  由
一、本件聲請意旨略以：鈞院核發之87年度促字第17578 號支付
    命令未記載「請求之原因事實」（即修正前民事訴訟法第51
    4 條第1 款所訂之應記載事項），違反強制規定，應屬無效
    ，鈞院不察而賦與支付命令確定證明書，違背法規及現存之
    判例，其適用法規顯有錯誤，爰依修正後民事訴訟法第521
    條規定提起再審之訴等語，並聲明：廢棄台灣板橋地方法院
    87年度促字第17578 號支付命令及支付命令確定證明書。
二、按債務人對於支付命令未於法定期間合法提出異議者，支付
    命令與確定判決有同一之效力；前項支付命令有第496 條第
    1 項之情形者，得提起再審之訴，並以原支付命令之聲請，
    視為起訴，民事訴訟法第521 條第1 、2 項定有明文。又上
    開條文第2 項規定乃係民國（下同）92年2 月7 日修正時所
    增設，用以解決債務人對於支付命令得提起再審之訴之問題
    ，所以規定以原支付命令之聲請視為起訴者，旨在便於前程
    序之再開或續行，惟此項視為起訴之規定，必須再審之訴合
    法並有再審理由時，始有其適用。再審原告依此規定提起再
    審之訴，其合法要件與再審無異，亦即仍應遵守民事訴訟法
    第500 條有關「再審之訴，應於30日之不變期間內提起；前
    項期間，自判決確定時起算，判決於送達前確定者，自送達
    時起算，其再審之理由發生或知悉在後者，均自知悉時起算
    ，但自判決確定後已逾5 年者，不得提起」之再審程序規定
    （見吳明軒著「中國民事訴訟法」下冊）。而當事人以有同
    法第496 條第1 項第1 款適用法規顯有錯誤之情形提起再審
    之訴，應認此項理由於裁判送達時，當事人即可知悉，故計
    算是否逾30日之不變期間，應自裁判確定時起算，無同法第
    500 條第2 項但書再審理由知悉在後之適用，亦有最高法院
    70年台再字第212 號判例可資參照。
三、查再審原告主張適用法規顯有錯誤之本院87年度促字第1757
    8 號支付命令係於87年5 月28日所核發，該支付命令已於87
    年6 月9 日送達再審原告，其餘債務人鎰億建設股份有限公
    司及廖啟清、廖啟超亦分別於87年6 月10日、同年月11日、
    同年月9 日分別收受送達，因再審原告及其他債務人均未於
    20日之不變期間內提出異議，故該支付命令已於87年7 月1
    日全部確定，業經本院調取該支付命令卷宗，核閱屬實。再
    審原告既於87年6 月11日收受上開支付命令，自斯時起理應
    知悉該支付命有其所謂適用法規錯誤之情形（事實上再審原
    告於民事訴法第521 條第2 項修正前即曾依民事訴訟法第50
    7 條規定對本件支付命令聲請再審，惟其再審聲請遭駁回，
    其抗告及對確定抗告之再審聲請亦遭駁回確定，有本院調取
    之上開支付命令卷宗隨案歸檔之台灣高等法院90年度再抗字
    第105 號及第140 號聲請再審卷宗可稽），再審原告遲至94
    年3 月14日始提起本件再審之訴，顯已逾30日之不變期間，
    且該支付命令自確定後至再審原告起訴時亦已逾5 年，依首
    揭說明，本件再審之訴為不合法，應予駁回。至再審原告援
    引與本件情形無涉之最高法院52年台上字第2476號判例意旨
    ，主張本件再審之訴當無適用民事訴訟法第500 條所定30日
    不變期間之規定，顯屬無據，洵無足採，併此敘明。
四、依民事訴訟法第502 條第1 項、第95條、第78條，裁定如主
    文。
中　　華　　民　　國　　94　　年　　5 　　月　　31　　日
                    民事第二庭    法　官　程怡怡
以上正本係照原本作成
如對本裁定抗告須於裁定送達後10日內向本院提出抗告狀，並應
繳納抗告費新台幣1,000元整。
中　　華　　民　　國　　94　　年　　5 　　月　　31　　日
                                  書記官　楊舒惟
